【裁判字號】    95,再微,3
【裁判日期】    950731
【裁判案由】    給付土地使用費
【裁判全文】
臺灣花蓮地方法院民事判決               95年度再微字第3號
再審原告    乙○○
再審被告    財政部國有財產局台灣北區辦事處花蓮分處
法定代理人  甲○○
上列當事人間請求給付土地使用費事件，再審原告對於本院民國
94年10月26日94年度花小字第234號第一審確定判決提起再審之
訴，本院判決如下：
    主  文
再審之訴駁回。
再審訴訟費用由再審原告負擔。
    事 實 及 理 由
一、再審原告提起再審之訴主張：自民國35年迄95年，花蓮市○
    ○段946地號土地（下稱系爭土地）之地目均為「溝」，且
    管理權利人均為花蓮市公所，顯見再審原告所占用者係水溝
    而非土地，而再審被告就系爭土地並無行政管轄權，亦非管
    理機關，惟再審被告竟以當事人自居且主張再審原告所占用
    者為非公用土地，乃提出如下之新證據：95年內政部1月5日
    內授申辦地字第0950040012函、花蓮市公所94年8月22日花
    市財字0940019538號函、花蓮市公所93年9月21日花市財字
    00000000006號函、所有權狀登記日期為88年8月、花蓮市公
    所93年12月7日花市財字0930029730號函，證明再審原告並
    無不當得利之事實，為此提起本件再審之訴等語。
二、再審被告方面：本件未經言詞辯論，再審被告亦未提出書狀
    作何聲明或陳述。
三、按民事訴訟法第496條第1項第13款所謂「當事人發見未經斟
    酌之證物或得使用該證物者」，係指前訴訟程序事實審之言
    詞辯論終結前已存在之證物，因當事人不知有此，致未經斟
    酌，現始知之，或雖知有此而不能使用，現始得使用者而言
    。又除當事人發現未經斟酌之證物或得使用該證物者，尚須
    以該證物如經斟酌，當事人可受較有利益之裁判為要件，如
    該證物縱加斟酌，仍不能認為當事人可受較有利之裁判者，
    即難認再審之訴為有理由（最高法院32年上字第1247號判例
    、81年度台上字第2727號判決參照）。此一規定於民事小額
    訴訟程序亦有準用，此觀諸民事訴訟法第436條之32規定即
    明。
四、經查：再審原告提出之95年內政部1月5日內授申辦地字第09
    50040012函、花蓮市公所94年8月22日花市財字0940019538
    號函、花蓮市公所93年9月21日花市財字00000000006號函、
    所有權狀登記日期為88年8月、花蓮市公所93年12月7日花市
    財字0930029730號函，雖堪認係未經斟酌或得使用之證物，
    惟上開函文及所有權狀，並不足以認定花蓮市公所自87年8
    月1日起至93年6月30日止為系爭土地之管理機關、再審原告
    與花蓮市公所間訂有租賃契約而係有權占有系爭土地，及再
    審被告於上開期間非系爭土地之管理機關之事實，顯見上開
    函文，並不足資為有利於再審原告主張之依據，故上開函文
    即使經法院斟酌，仍不能認為再審原告可受較有利益之裁判
    ，揆諸前開說明，即與民事訴訟法第496條第1項第13款但書
    規定之要件不符，要非適法之再審理由。從而，再審原告據
    此提起本件再審之訴，顯無理由。
五、綜上所述，再審原告提起本件再審之訴，顯無理由，爰不經
    言詞辯論，逕以判決駁回之。
六、據上論結，本件再審之訴為無理由，依民事訴訟法第502條
    第2項、第78條，判決如主文。
中    華    民    國    95    年    7     月    31    日
              臺灣花蓮地方法院民事庭
                   法      官  陳燁真
上列為正本係照原本作成。
如不服本判決，應於送達後20日內，向本院提出上訴狀並表明上
訴理由，如於本判決宣示後送達前提起上訴者，應於判決送達後
20日內補提上訴理由書(須附繕本)。
中    華    民    國    95    年    7     月    31    日
                   法院書記官  唐千惠


司法院資訊處製作；財團法人民間司法改革基金會備份。
